【裁判字號】    95,訴,770
【裁判日期】    950918
【裁判案由】    違反槍砲彈藥刀械管制條例等
【裁判全文】
臺灣臺中地方法院刑事判決               95年度訴字第770號
公  訴  人  臺灣臺中地方法院檢察署檢察官
被      告  丁○○
上列被告因違反槍砲彈藥刀械管制條例等案件，經檢察官提起公
訴（九十五年度偵字第一四四四號），本院判決如下：
    主    文
丁○○以加害生命之事，恐嚇他人致生危害於安全，累犯，處有
期徒刑陸月；又未經許可，持有手槍主要組成零件，累犯，處有
期徒刑拾月，併科罰金新臺幣伍萬元，罰金如易服勞役，以新臺
幣壹仟元折算壹日。扣案之ＭＥＣ－ＧＡＲ廠製之制式手槍彈匣
壹個、口徑八點六ｍｍ土造子彈肆顆，均沒收。應執行有期徒刑
壹年貳月，併科罰金新臺幣伍萬元，罰金如易服勞役，以新臺幣
壹仟元折算壹日。扣案之ＭＥＣ－ＧＡＲ廠製之制式手槍彈匣壹
個、口徑八點六ｍｍ土造子彈肆顆，均沒收。
    犯罪事實
一、丁○○前於民國九十三年間，因違反家庭暴力防治法、妨害
    公務等案件，經本院分別判處有期徒刑四月、三月，定應執
    行有期徒刑六月確定，甫於九十三年十月十八日易科罰金執
    行完畢。詎丁○○猶不知悔改，明知彈匣係手槍之主要組成
    零件，而彈匣及子彈未經中央主管機關之許可，不得持有，
    竟基於持有手槍彈匣及子彈之犯意，於九十五年一月七日二
    十二時三十分許前之某時，在不詳地點，以不詳方式，取得
    ＭＥＣ－ＧＡＲ廠製之制式彈匣一個、具有殺傷力之口徑八
    點六ｍｍ之土造子彈六顆，自斯時起，未經許可持有上開制
    式手槍彈匣及土造子彈。又丁○○因不滿綽號「阿榮」之陳
    祈安與其前妻林莉蓁交往，而林莉蓁又帶走其小女兒，遂於
    九十五年一月七日二十二時許，駕駛車牌號碼四二二七－Ｈ
    Ｐ號自小客車，至乙○○位於臺中縣沙鹿鎮○○○街一一一
    巷十五號之住處，向乙○○質問其乾弟弟綽號「阿榮」之陳
    祈安在何處，乙○○答稱：不知道等語，引起丁○○之不滿
    ，丁○○旋即自腰際取出不詳型式之手槍（未扣案，無積極
    證據證明具有殺傷力），以槍口指向乙○○並恫稱：有沒有
    被人家開過槍，如果你再「假肖」（台語）就一槍給你死等
    語，此加害生命之事告知乙○○，使乙○○心生畏懼，致生
    危害於乙○○生命之安全。乙○○於丁○○離去後隨即報警
    處理。嗣員警於同日二十二時三十分許，在臺中縣沙鹿鎮○○○街一一五號前，發現丁○○所有之上開自小客車，並在
    該自小客車左後方乘客座椅上，查獲ＭＥＣ－ＧＡＲ廠製之
    制式手槍彈匣一個及具殺傷力之口徑八點六ｍｍ土造子彈六
    顆（鑑驗已試射二顆）。
二、案經臺中縣警察局清水分局報請臺灣臺中地方法院檢察署檢
    察官偵查起訴。
    理    由
一、訊據被告丁○○矢口否認有何恐嚇乙○○及持有彈匣、子彈
    之犯行，辯稱：我沒有去乙○○家，也沒有恐嚇乙○○，我
    不認識乙○○，子彈跟彈匣我不知道是誰的，我當時車窗沒
    有關上，不知道是誰丟在我車輛的後座等語。惟查：
  (一)被告丁○○於上開時地，向被害人乙○○質問綽號「阿榮」
    之陳祈安去處時，因不滿乙○○答稱不知道等語，而持未扣
    案之不詳型式手槍（無積極證據證明具有殺傷力）指向被害
    人乙○○，並恫稱：有沒有被人家開過槍，如果你再「假肖
    」（台語）就一槍給你死等語之事實，業據證人即被害人乙○○於警詢、偵查中及本院審理時證述明確（見警卷第十三
    頁至第十六頁、偵查卷第二八頁、第二九頁、本院卷第五七
    頁），核與證人即乙○○之夫甲○○於警詢及本院審理時證
    述被告丁○○恐嚇之情節相符（見第十七頁至第二十頁、本
    院卷第六一頁、第六二頁），而證人即被害人乙○○、證人
    甲○○與被告丁○○間並不相識，更無怨隙，此經證人乙○○、甲○○及被告丁○○三人自承在卷，證人乙○○、甲○○二人於本院所為之證述則係經具結後所為，如有不實即須
    負偽證罪之刑責，且證人乙○○、甲○○於警詢及本院審理
    時均表示並無對被告丁○○提出告訴之意思，僅係因為害怕
    被告丁○○再來，所以才報警等語（見警卷第十六頁、第二
    十頁、本院卷第六○頁、第六一頁），衡情，證人乙○○、
    甲○○二人自無設詞誣陷被告丁○○，並自陷於偽證罪責之
    理，且證人乙○○、甲○○二人前後證述情節相符，並無齟
    齬之處，堪認證人乙○○、甲○○二人於本院所證應與事實
    相符，可以採信。
  (二)被告丁○○於警詢時即供稱：這陣子伊與前妻林莉蓁因小孩
    子問題有發生口角等語（見警卷第七頁），而證人甲○○於
    本院審理時證稱：陳祈安現在的女友是被告丁○○的前妻，
    叫林莉蓁等語（見本院卷第六二頁、第六三頁），證人林淑
    春於警詢時證稱：丁○○係伊前姊夫，沒有仇恨及糾紛，陳
    祈安是伊姐林莉蓁的男朋友，沒有仇恨及糾紛等語（見偵查
    卷第十八頁），可見林莉蓁確係被告丁○○之前妻無疑，並
    有被告丁○○全戶戶籍資料查詢結果一紙在卷可參，而林莉
    蓁原名林淑雲，並於八十七年四月十三日改名林莉蓁，而於
    九十一年六月十日與被告丁○○離婚之事實，亦有林莉蓁全
    戶戶籍資料查詢結果一紙附卷可憑。然被告丁○○於本院審
    理時卻辯稱：伊不認識證人甲○○所說的陳祈安，伊前妻叫
    林淑雲，有無改名伊不知道，伊沒有前妻的身分證字號...
    伊不知道林淑雲現在跟誰在一起... 等語（見本院卷第六四
    頁），被告丁○○於本院審理時竟刻意隱瞞原名林淑雲之林
    莉蓁為其前妻之事實，顯係為迴避證人甲○○於本院審理時
    所證述被告丁○○與其前妻林莉蓁、陳祈安三人間之關係所
    為避就之詞，殊無可採。再者，被告丁○○於本院審理時供
    稱：伊小女兒是念北勢國小，監護權歸伊，但是被林淑雲帶
    走... 等語（見本院卷第六四頁），參以被告丁○○自承因
    小孩子問題與其前妻林莉蓁發生口角等情，已如前述，足認
    被告丁○○與其前妻林莉蓁間小孩之問題確有糾紛，又被告
    丁○○之小女兒現與陳祈安同住之事實，亦據證人甲○○於
    本院審理時證述明確（見本院卷第六四頁），是以陳祈安目
    前與其前妻林莉蓁交往，而林莉蓁又將被告丁○○小女兒帶
    往與之同住，被告丁○○因此遷怒陳祈安，而擬找陳祈安理
    論，當時在陳祈安住處之證人乙○○竟答稱不知道陳祈安去
    處，自易引起被告丁○○之不滿，被告丁○○即有恐嚇之動
    機甚明。
  (三)被告丁○○所有之車牌號碼四二二七－ＨＰ號自小客車，於
    九十五年一月七日二十二時三十分許，在臺中縣沙鹿鎮○○○街一一五號前，為警自上開自小客車左後方乘客座椅上，
    扣得手槍彈匣一個及口徑八點六ｍｍ土造子彈六顆之事實，
    業據被告丁○○於警詢供述明確（見警卷第六頁），且為被
    告丁○○於本院準備程序中所不爭執（見本院卷第三九頁）
    ，並有現場照片二幀在卷可稽，而扣案之手槍彈匣一個及口
    徑八點六ｍｍ改造子彈六顆，經送內政部刑事警察局鑑驗後
    ，認為送鑑彈匣，研判係ＭＥＣ－ＧＡＲ廠製之制式彈匣（
    可供ＣＯＬＴ廠ＭＫＩＶ／ＳＥＲＩＥＳ  ７０型口徑９ｍ
    ｍ之制式半自動手槍使用），且送鑑九○手槍子彈六顆，認
    均係直徑約八點六ｍｍ土造金屬彈頭之土造子彈，經採樣二
    顆試射，均可擊發，認均具有殺傷力等情，有該局刑鑑○九
    五○○六四七○六號函一紙、九十五年二月八日刑鑑000
    0000000號槍彈鑑定書一份在卷可稽，此為鑑定機關
    本於專業知識及經驗所得之結論，自可憑信。
  (四)被告丁○○雖辯稱：伊係被陷害的，伊車窗沒有關，如果彈
    匣及子彈是伊的，伊怎麼會丟在座位上，而且如果係伊恐嚇
    ，伊怎麼會把東西丟在那裡等警察來抓等語（見本院卷第六
    五頁），由卷附之警員薛詠展報告書可知，警員薛詠展係於
    九十五年一月七日二十二時三十分許發現被告丁○○所有之
    車牌號碼四二二七－ＨＰ號自小客車，並經被告丁○○之同
    意後查看該自小客車內部，且被告丁○○於警詢時亦供稱：
    伊係於九十五年一月七日二十二時三十分許，在臺中縣沙鹿
    鎮○○○街一一五號前，當警方陪同伊查看自小客車時，便
    在車內左後乘客座上發現彈匣及子彈... 等語（見警卷第六
    頁），然被告丁○○於警詢時即供稱：伊係於九十五年一月
    七日二十二時許前往臺中縣沙鹿鎮○○○街一一五號證人林
    淑春住處泡茶等語（見警卷第六頁），證人林淑春於警詢時
    亦證稱：被告丁○○於九十五年一月七日二十二時許來伊住
    處，確切時間不詳... 等語（見偵查卷第一八頁），可見被
    告丁○○係在九十五年一月七日二十二時許之後始離開車牌
    號碼四二二七－ＨＰ號自小客車，惟證人乙○○於九十五年
    一月七日二十二時二十分許之警詢筆錄證稱：伊與甲○○走
    路到派出所報案，警方立即派員追查良阿的下落等語（見警
    卷第一四頁），則證人乙○○、甲○○如何能於二十分鐘內
    備妥制式手槍彈匣一個及改造子彈六顆，並置於被告丁○○
    所有上開自小客車內，且至派出所報案，此顯有違一般之經
    驗法則。況由證人乙○○於警詢中之證述觀之，其並未提供
    被告丁○○所駕駛之自小客車車牌號碼給警方追查，而其於
    本院審理時證稱：被告丁○○當天開車到現場，伊有聽到開
    門的聲音及上車發動引擎的聲音等語（見本院卷六○頁），
    可見證人乙○○係因聽到開車門及引擎發動的聲音才認為被
    告丁○○係駕車至其住處，其並不知道被告丁○○所駕駛車
    輛之車牌號碼，益證證人乙○○、甲○○實無誣陷被告丁○○之可能。
  (五)綜上所述，本件被告空言否認，顯係卸責之詞，不足採信。
    本件事證明確，被告犯行，堪以認定。
二、按彈匣為槍枝之主要組成零件，業經內政部以八十六年十一
    月二十四日以台內警字第八六七○六八三號函列管在案，
    被告丁○○竟未經許可而持有手槍彈匣及口徑八點六mm土造
    子彈六顆，核其所為，係犯槍砲彈藥刀械管制條例第十三條
    第四項之未經許可持有手槍主要組成零件罪及同條例第十二
    條第四項之未經許可持有子彈罪。而被告丁○○以加害生命
    之事告知被害人乙○○之行為，則係犯刑法第三百零五條之
    恐嚇危害安全罪。又被告丁○○以一個持有之行為而觸犯未
    經許可持有手槍主要組成零件罪及未經許可持有子彈罪，係
    一行為觸犯數罪名之想像競合犯，依刑法第五十五條規定，
    從一重之未經許可持有手槍主要組成零件罪處斷。又被告曾
    於九十三年間，因違反家庭暴力防治法、妨害公務等案件，
    經本院分別判處有期徒刑四月、三月，定應執行有期徒刑六
    月確定，於九十三年十月十八日易科罰金執行完畢，有臺灣
    高等法院被告前案紀錄表、臺灣臺中地方法院檢察署刑案資
    料查註紀錄表各一份在卷可按，其受有期徒刑之執行完畢後
    ，五年之內再犯有期徒刑以上刑之上開二罪，均為累犯，應
    依法加重其刑。被告所犯上述二罪，犯意各別，行為互異，
    應予分別論罪，合併處罰。公訴人雖漏引槍砲彈藥刀械管制
    條例第十三條第四項之未經許可持有手槍主要組成零件罪，
    惟已於犯罪事實欄中記載明確，並經檢察官當庭補正，此部
    分犯行既經起訴，本院自應併予審理。爰審酌被告素行、品
    行，犯罪動機、目的、手段、持有彈匣、子彈影響社會治安
    甚鉅，所生危害非輕，犯後猶飾詞否認，態度不佳等一切情
    狀，分別量處如主文所示之刑，並定其應執行之刑，且就罰
    金部分諭知易服勞役之折算標準。扣案之ＭＥＣ－ＧＡＲ廠
    製之制式彈匣一個、口徑八點六mm土造子彈四顆係槍砲彈藥
    刀械管制條例第四條第二項、第一項第二款所定之主要組成
    零件、子彈，均屬違禁物，應依修正後刑法第三十八條第一
    項第一款規定，宣告沒收。至經鑑定試射之口徑八點六mm土
    造子彈二顆，業經鑑驗試射擊發而僅餘彈頭、彈殼，已失去
    子彈之功能，不具有殺傷力，已非屬違禁物，爰不諭知沒收
    。另被告丁○○持以恐嚇被害人乙○○之手槍一支並未扣案
    ，且無證據證明其有殺傷力，自難認係違禁物，亦無法證明
    為被告所有，亦不予宣告沒收。
三、查被告行為後，刑法業於九十四年二月二日修正公布，九十
    五年七月一日起施行，其中與本件有關部分之第二條、第三
    十三條、第四十二條、第四十七條、第五十一條第五款均業
    已修正。按「行為後法律有變更者，適用行為時之法律，但
    行為後之法律有利於行為人者，適用最有利於行為人之法律
    」，修正後刑法第二條第一項定有明文。此條規定係規範行
    為後法律變更所生新舊法律比較適用之準據法，本身尚無新
    舊法比較之問題，於新法施行後，應一律適用新法第二條第
    一項之規定，為「從舊從輕」之比較。再按本次法律變更，
    比較時應就罪刑有關之共犯、未遂犯、想像競合犯、牽連犯
    、連續犯、結合犯，以及累犯加重、自首減輕暨其他法定加
    減原因（如身分加減）與加減例等一切情形，綜其全部罪刑
    之結果而為比較（最高法院九十五年五月二十三日九十五年
    度第八次刑庭會議決議意旨參照）。茲就本件新舊法比較結
    果說明如下：
  (一)被告前因違反家庭暴力防治法、妨害公務等案件，於九十三
    年十月十八日執行完畢後五年內，再故意犯本案有期徒刑以
    上之二罪，不論依修正前之刑法第四十七條，或修正後之刑
    法第四十七條第一項之規定，均構成累犯，對被告而言並無
    有利或不利之情形。
  (二)關於罰金最低金額部分，修正後刑法第三十三條第五款規定
    「罰金：新臺幣一千元以上，以百元計算之。」，與修正前
    刑法第三十三條第五款規定「罰金：一元以上。」不同。本
    案關於槍砲彈藥刀械管制條例第十二條第四項、第十三條第
    四項之法定罰金刑部分，需併科新臺幣三百萬元以下罰金，
    而本案關於刑法第三百零五條之法定罰金刑部分，得處銀元
    三百元以下罰金，據修正後刑法第三十三條第五款之規定，
    所得科處之罰金刑最低為新臺幣一千元；然依被告行為時之
    刑罰法律，即修正前刑法第三十三條第五款規定之罰金最低
    額一元，上開二罪之罰金刑最低額為銀元一元，若換算為新
    臺幣，僅為新臺幣三元。因此，比較上述修正前、後之刑罰
    法律，自均以被告行為時之法律較有利於被告。
  (三)再查被告行為後，業已增訂刑法施行法第一條之一，並規定
    ：「中華民國九十四年一月七日刑法修正施行後，刑法分則
    編所定罰金之貨幣單位為新臺幣。九十四年一月七日刑法修
    正時，刑法分則編未修正之條文定有罰金者，自九十四年一
    月七日刑法修正施行後，就其所定數額提高為三十倍。但七
    十二年六月二十六日至九十四年一月七日新增或修正之條文
    ，就其所定數額提高為三倍。」，是就現行刑法中，有關於
    罰金刑處罰之規定已有修正，惟經比較增訂之刑法施行法第
    一條之一與被告行為時之罰金罰鍰提高標準條例第一條前段
    、現行法規所定貨幣單位折算新臺幣條例第二條結果，二者
    規定適用之結果並無不同，則本件關於刑法第三百零五條恐
    嚇危害安全罪之法定罰金刑部分即依被告行為時之舊法即依
    罰金罰鍰提高標準條例第一條前段為法條適用之依據。
  (四)關於被告易服勞役之折算標準，修正前刑法第四十二條第二
    項前段規定：「易服勞役以一元以上三元以下折算一日。但
    勞役期限不得逾六個月」，而被告行為時之易服勞役折算標
    準，依九十五年五月十七日修正公布前罰金罰鍰提高標準條
    例第二條前段規定，就其原定數額提高為一百倍折算一日，
    則本件被告行為時之易服勞役折算標準，應以銀元一百元、
    二百元、三百元即新臺幣三百元、六百元、九百元折算一日
    。惟修正後之刑法第四十二條第三項前段規定：「易服勞役
    以新臺幣一千元、二千元或三千元折算一日。但勞役期限不
    得逾一年」。茲比較新舊法之結果，新法較有利於被告。
  (五)綜上，本件被告所犯恐嚇危害安全罪與未經許可持有手槍主
    要組成零件罪，既係二罪，應予分論併罰，則有關未經許可
    持有手槍主要組成零件罪所處罰金刑部分，雖依修正前刑法
    第三十三條第五款規定，其法定得予科處之罰金刑最低額度
    較低，但因本件未對被告併科予罰金最低刑，對被告不生實
    質之影響，而依修正後刑法第四十二條第三項前段規定，其
    易服勞役之折算標準較高，自以新法較有利於被告。而有關
    恐嚇危害安全罪部分所處有期徒刑六月部分，因與所犯未經
    許可持有手槍主要組成零件罪所處有期徒刑十月定應執行之
    刑而不得易科罰金，故新法與舊法對於被告並無有利或不利
    之情形。故經分別比較之結果，本件被告所犯未經許可持有
    手槍主要組成零件罪部分，應依修正後刑法第二條第一項但
    書之規定，適用修正後之刑法第四十二條第三項規定予以處
    斷。而本件被告所犯恐嚇危害安全罪部分，因新法對於被告
    並無有利之情形，則應依從舊原則，適用被告行為時即修正
    前刑法之相關規定。
  (六)修正後刑法第五十一條第五款：「宣告多數有期徒刑者，於
    各刑中之最長期以上，各刑合併之刑期以下，定其刑期。但
    不得逾三十年。」，與修正前刑法第五十一條第五款：「宣
    告多數有期徒刑者，於各刑中之最長期以上，各刑合併之刑
    期以下，定其刑期。但不得逾二十年。」之規定相較，自以
    舊法規定之定應執行刑之上限為二十年對行為人較為有利。
    惟本件被告所犯恐嚇危害安全罪與未經許可持有手槍主要組
    成零件罪經本院所判處之有期徒刑合計並未逾二十年，故對
    被告而言，新法無有利之情形，應適用被告行為時之舊法。
據上論斷，應依刑事訴訟法第二百九十九條第一項前段、槍砲彈
藥刀械管制條例第十二條第四項、第十三條第四項，刑法第二條
第一項、第十一條前段、第五十五條、修正前刑法第四十七條、
第四十七條第一項、刑法第四十二條第三項、修正前刑法第五十
一條第五款、刑法第三十八條第一項第一款，罰金罰鍰提高標準
條例第一條前段，判決如主文。
本案經檢察官丙○○到庭執行職務。
中    華    民    國    95    年    9     月    18    日
                  刑事第九庭    審判長法  官  陳得利
                                      法  官  何世全
                                      法  官  余德正
以上正本證明與原本無異。
如不服本判決，應於送達後十日內向本院提出上訴狀（須附繕
本），上訴於臺灣高等法院臺中分院。
                                      書記官  廖日晟
中    華    民    國    95    年    9     月    18    日
附錄論罪科刑法條全文：
砲彈藥刀械管制條例第12條第4項
未經許可，持有、寄藏或意圖販賣而陳列子彈者，處五年以下有
期徒刑，併科新臺幣三百萬元以下罰金。
槍砲彈藥刀械管制條例第13條第4 項
未經許可，持有、寄藏或意圖販賣而陳列第一項所列零件者，處
六月以上五年以下有期徒刑，併科新臺幣三百萬元以下罰金。槍
刑法第305條
以加害生命、身體、自由、名譽、財產之事，恐嚇他人致生危害
於安全者，處二年以下有期徒刑、拘役或三百元以下罰金。


司法院資訊處製作；財團法人民間司法改革基金會備份。
